【裁判字號】    98,訴,548
【裁判日期】    980618
【裁判案由】    違反毒品危害防制條例
【裁判全文】
臺灣屏東地方法院刑事判決               98年度訴字第548號
公  訴  人  臺灣屏東地方法院檢察署檢察官
被      告  甲○○
上列被告因違反毒品危害防制條例案件，經檢察官提起公訴（98
年度毒偵字第400 號、第564 號），被告於準備程序期日就被訴
事實為有罪之陳述，本院合議庭裁定由受命法官獨任進行簡式審
判程序，判決如下
    主  文
甲○○施用第一級毒品，累犯，處有期徒刑拾月；又施用第一級
毒品，累犯，處有期徒刑捌月。應執行有期徒刑壹年肆月。
    事  實
一、甲○○前因犯施用毒品案件，經本院以97年度毒聲字第94號
    裁定送勒戒處所觀察、勒戒，而於民國97年4 月30日因認無
    繼續施用傾向釋放出所，並經臺灣屏東地方法院檢察署檢察
    官以97年度毒偵字第395 號為不起訴處分確定。其前另犯肇
    事逃逸罪，經臺灣高雄地方法院以93年度交簡字第2776號判
    決處有期徒刑6 月確定，並於94年5 月4 日易科罰金執行完
    畢。
二、詎甲○○仍不知戒除毒癮，先後為下列施用毒品行為：
  (一)於98年3 月10日14時50分許為警採尿時起回溯96小時內某時
    ，基於施用第一級毒品海洛因及第二級毒品甲基安非他命之
    犯意，在其位在屏東縣麟洛鄉○○村○○路265 之9 號住處
    ，以將第一級毒品海洛因及第二級毒品甲基安非他命同時置
    入注射針筒內加水稀釋後持以注射手臂之方式，施用第一級
    毒品海洛因及第二級毒品甲基安非他命1 次。嗣於98年3 月
    10 日10 時40分許，在上開處所，因其兄謝丞崴向警方檢舉
    而查獲，並經警得其同意採尿送驗，因其尿液檢出嗎啡及甲
    基安非他命陽性反應，始悉上情。
  (二)於98年3 月31日19時許，基於施用第一級毒品海洛因之犯意
    ，在上開處所，以將第一級毒品海洛因置入注射針筒內加水
    稀釋後持以注射手臂之方式，施用第一級毒品海洛因1 次。
    嗣於98年4 月2 日11時37分許，在屏東縣麟洛鄉○○路公墓
    處，因行跡可疑為警查獲，並經警得其同意採尿送驗，因其
    尿液檢出嗎啡陽性反應，而悉上情。
三、案經屏東縣政府警察局內埔分局報請臺灣屏東地方法院檢察
    署檢察官偵查起訴。
    理  由
一、按除被告所犯為死刑、無期徒刑、最輕本刑為3 年以上有期
    徒刑之罪或高等法院管轄第一審案件者外，於法院行準備程
    序進行中，被告先就被訴事實為有罪之陳述時，審判長得告
    知被告簡式審判程序之旨，並聽取當事人、代理人、辯護人
    及輔佐人之意見後，裁定進行簡式審判程序，刑事訴訟法第
    273 條之1 第1 項定有明文，本件被告所為係犯死刑、無期
    徒刑、最輕本刑為3 年以上有期徒刑以外之罪，其於準備程
    序中就被訴事實為有罪之陳述，經法官告知簡式審判程序之
    旨，並聽取公訴人、被告之意見後，本院合議庭乃裁定由受
    命法官獨任進行簡式審判程序，合先敘明。又簡式審判程序
    之證據調查，不受刑事訴訟法第159 條第1 項、第161 條之
    2 、第161 條之3 、第163 條之1 及第164 條至第170 條規
    定之限制，刑事訴訟法第273 條之2 亦定有明文，故本件審
    理依該規定，亦排除嚴格證據調查，併予敘明。
二、事實認定部分：
  (一)就上開事實欄第二、(一)部分之事實，業據被告甲○○於本院
    審理時坦承不諱，又被告經採尿送驗結果，確呈嗎啡及甲基
    安非他命陽性反應，此有臺灣檢驗科技股份有限公司於98年
    3 月23日出具之濫用藥物尿液檢驗報告1 紙（見屏東地檢署
    98年度毒偵字第400 號卷第11頁）、屏東縣警察局內埔分局
    真實姓名對照表1 紙（見內警分偵字第0980003220號卷第18
    頁）在卷可按；此外，復有偵查報告1 紙（見上開警卷第2
    頁）、屏東縣政府警察局內埔分局新北勢派出所扣押筆錄1
    份（見上開警卷第11頁至第12頁）、扣押物品目錄表1 紙（
    見上開警卷第13頁）及照片6 張（見上開警卷第24頁至第26
    頁）附卷可憑，是被告上開自白核與事實相符，堪以採信。
  (二)就上開事實欄第二、(二)部分之事實，業據被告甲○○於本院
    審理時坦承不諱，又被告經採尿送驗結果，確呈嗎啡陽性反
    應，此有臺灣檢驗科技股份有限公司於98年4 月22日出具之
    濫用藥物尿液檢驗報告1 紙（見屏東地檢署98年度毒偵字第
    564號卷第11頁）、屏東縣警察局內埔分局真實姓名對照表1
    紙（見內警分偵字第0980004436號卷第13頁）在卷可按；此
    外，復有偵查報告1 紙（見上開警卷第2 頁）、屏東縣政府
    警察局內埔分局新北勢派出所扣押筆錄1 份（見上開警卷第
    7 頁至第8 頁）、扣押物品目錄表1 紙（見上開警卷第9 頁
    ）及照片4 張（見上開警卷第20頁至第21頁）附卷可憑，是
    被告上開自白核與事實相符，而可採信。
  (三)再被告如事實欄第一部分所載，前因犯施用毒品案件，經本
    院以97年度毒聲字第94號裁定送勒戒處所觀察、勒戒，而於
    民國97年4 月30日因認無繼續施用傾向釋放出所執行完畢出
    所乙情，有臺灣高等法院被告前案紀錄表1 份在卷足憑。故
    本件事證已臻明確，被告於觀察、勒戒執行完畢釋放後5 年
    內，再犯本件施用第一級毒品海洛因、第二級毒品甲基安非
    他命之犯行洵堪認定，自應依法論科。
三、論罪科刑部分：
  (一)查海洛因及甲基安非他命分係屬毒品危害防制條例第2 條第
    2 項第1 款及第2 款所規定之第一級及第二級毒品。故核被
    告就事實欄第二、(一)部分所為，係犯毒品危害防制條例第10
    條第1 項、第2 項之施用第一級毒品罪及施用第二級毒品罪
    ，其施用前持有第一級毒品海洛因與第二級毒品甲基安非他
    命之低度行為，已為其進而施用之高度行為所吸收，均不另
    論罪，又被告係同時將海洛因、甲基安非他命置入注射針筒
    內加水稀釋後持以注射手臂之方式，施用第一級毒品海洛因
    及第二級毒品甲基安非他命，故係以一行為同時觸犯毒品危
    害防制條例第10條第1 項施用第一級毒品罪及同條第2 項施
    用第二級毒品罪，為想像競合犯，應從較重之施用第一級毒
    品罪處斷；就事實欄第二、(二)部分所為，係犯毒品危害防制
    條例第10條第1 項之施用第一級毒品罪，其施用前持有第一
    級毒品海洛因之低度行為，已為其進而施用之高度行為所吸
    收，而不另論罪。又被告所犯上開2 罪間，其犯意互殊，行
    為有異，應予分論併罰。再被告有如事實欄第一部分所示之
    論罪科刑執行情形，有上開前案紀錄表在卷可稽，其於有期
    徒刑執行完畢後，5 年以內故意再犯上開有期徒刑以上之罪
    ，均為累犯，皆應依刑法第47條第1 項加重其刑。爰審酌被
    告正值青壯，身體健全，卻不知潔身自愛而沾惹毒品，又曾
    因犯施用毒品案件，經觀察、勒戒後，仍再犯本件之罪，足
    見戒癮之意志力甚為薄弱，惟念及其施用毒品之犯行，在本
    質上乃屬戕害自身身心健康之行為，且能坦承犯行，犯罪後
    之態度良好，又現正接受美沙冬替代療法治療，有屏安醫院
    診斷證明書1 紙附卷可考，堪認尚知悔悟暨其智識程度、生
    活狀況等一切情狀，分別量處如主文所示之刑，並定其應執
    行之刑，以資懲儆。
  (二)毒品危害防制條例第18條第1 項前段規定「查獲之第一、二
    級毒品及專供製造或施用第一、二級毒品之器具，不問屬於
    犯人與否，均沒收銷燬之。」所稱「查獲」之毒品，係指經
    有罪判決書事實欄認定與被告犯罪事實有關之毒品而言。就
    上開事實欄第二、(一)部分，被告於遭警查獲當時並同時扣得
    其所有之注射針筒2 支，而此些注射針筒經鑑驗結果，均呈
    現嗎啡陽性反應等情，有簡易快速篩檢試劑使用說明書2 紙
    存卷可佐（見內警分偵字第0980003220號卷第15頁至第16頁
    ），足見此2 支注射針筒已與第一級毒品海洛因不可析離。
    惟被告於本院審理時陳稱，其本次施用第一級、第二級毒品
    所用之注射針筒業已丟棄，此2 支注射針筒係其先前施用毒
    品之工具，而與本次犯行無關（見本院審判筆錄第4 頁至第
    5 頁），而參諸上開注射針筒亦僅呈現嗎啡陽性反應，而無
    甲基安非他命陽性反應，是被告上開所陳應屬非需，故上開
    2 支注射針筒確與被告本次犯行無關，是縱經鑑定結果認定
    已與海洛因不可析離，尚無從依上開規定宣告沒收銷燬之；
    又上開注射針筒2 支既非供被告本件犯行所用，亦無從依刑
    法第38條第1 項第2 款宣告沒收。該次另扣得被告所有之鐵
    盒1 個，然此與被告本件施用毒品犯行並無何直接關係，爰
    不另為沒收之諭知。再上開事實欄第二、(二)部分，被告遭警
    查獲後亦扣得注射針筒1 支，惟被告於本院審理時否認此注
    射針筒為其所有（見本院審判筆錄第5 頁），而此注射針筒
    經鑑驗結果，並無呈現任何毒品反應乙情，有簡易快速篩檢
    試劑使用說明書1 紙附卷可考（見內警分偵字第0980004436
    號卷第16頁），堪認此注射針筒與被告本次犯行無何關係，
    遂不為沒收之諭知，均附此敘明。
四、就上開事實欄第二、(一)之部分，公訴意旨雖認被告係於98年
    3 月10日14時50分許回溯72小時內某時，施用第一級毒品海
    洛因及第二級毒品甲基安非他命。然查，毒品施用後於尿液
    中排出之最長時限，受施用劑量、施用方式、個人體質及其
    代謝情況等因素影響，因個案而異，一般可檢出之最長時限
    為海洛因服用後2 至4 天、安非他命1 至4 天、甲基安非他
    命1 至5 天、MDMA 1至4 天、FM2 2 至14天，Ketamine 2至
    4 天，此有行政院衛生署管制藥品管理局91年9 月23日管檢
    字第109652號函1 份附卷可稽，而被告既係同時施用第一級
    毒品海洛因及第二級毒品甲基安非他命，故應認本件被告施
    用毒品之時間應係於98年3 月10日14時50分許為警採尿時起
    回溯96小時內某時，檢察官上開認定，容有誤會，併予敘明
    。
據上論斷，應依刑事訴訟法第273 條之1 第1 項、第299 條第1
項前段，毒品危害防制條例第10條第1 項、第2 項，刑法第11條
前段、第55條、第47條第1項、第51條第5款，判決如主文。
本案經檢察官廖華君到庭執行職務
中    華    民    國    98    年    6     月    18    日
                  刑事第五庭    法  官  程士傑
以上正本證明與原本無異。
如不服本判決應於收受判決後10日內向本院提出上訴書狀，並應
敘述具體理由；其未敘述上訴理由者，應於上訴期間屆滿後20日
內向本院補提理由書（均須按他造當事人之人數附繕本）「切勿
逕送上級法院」。
中    華    民    國    98    年    6     月    18    日
                                書記官  孫秀桃
附錄論罪科刑法條：
毒品危害防制條例第10條
施用第一級毒品者，處 6 月以上 5 年以下有期徒刑。
施用第二級毒品者，處 3 年以下有期徒刑。


司法院資訊處製作；財團法人民間司法改革基金會備份。
